【裁判字號】    97,抗,357
【裁判日期】    970808
【裁判案由】    聲明異議
【裁判全文】
臺灣高等法院臺中分院民事裁定           97年度抗字第357號
抗  告  人  乙○○
上列抗告人（債務人）因與相對人即拍定人即債權人甲○、假扣
押債權人台北縣五股鄉農會間拍賣抵押物強制執行事件，就拍賣
程序聲明異議，對於中華民國97年6月20日臺灣彰化地方法院96
年度執字第33237號裁定提起抗告，本院裁定如下：
    主  文
抗告駁回。
抗告程序費用由抗告人負擔。
    理  由
一、本件抗告人於原法院聲明異議意旨略以：抗告人即債務人所
    有坐落彰化縣和美鎮○○段1185號土地，雖經原院於民國（
    下同）97年5月20日實施第一次拍賣後拍定。惟因原法院之
    拍賣通知，僅送往抗告人之戶籍地，即台北縣中和市○○路
    312號10樓之1，並未送達抗告人之住所地，即台北縣三重市
    ○○街3號5樓，故該通知已屬違法。且該通知既於97年5月1
    2日寄存於台北縣中和分局安平派出所，依法應於同年月22
    日始生送達效力，原法院於送達生效前之同年月20日即進行
    拍賣，亦於法不合。又依卷附借據及抵押權設定契約書之記
    載，債務之清償日須經債權人之催告，始為到期。然債權人
    從未向債務人為催告，依法即不得聲請裁定拍賣本件抵押之
    土地。因此，本件債權人所持執行名義，即本院81年度拍字
    135號拍賣抵押物裁定亦屬於法無據。再者，原法院陳述鑑
    價意見函於97年1月8日寄存於前述派出所，聲明異議人迄至
    同年5月30日始收受該函，亦未受合法通知，以表示鑑價意
    見。而本件土地草率委由單一民間私人公司鑑價，其鑑價金
    額又僅稍高於公告現值，顯然過低，不符市場行情，則此鑑
    價程序非但違法，亦不合理。爰聲明異議，請求撤銷土地之
    拍賣，並駁回債權人強制執行之聲請等語。
二、原法院以：抗告人主張本件執行程序違法，請求撤銷土地之
    拍賣，並駁回債權人強制執行之聲請，為無理由，據此裁定
    駁回抗告人異議之聲明。
三、抗告意旨略以：本件拍賣之公告期日為97年5月9日，依強制
    執行法第82條規定，拍賣日期應在97年5月23日之後。又本
    件拍賣通知係寄存送達，抗告人是在97年5月20日上午10時4
    8分才在警方處收到該通知書，依民事訴訟法第429條第2項
    法規定，應在97年5月25日以後才能拍賣；且該通知書是在
    於97年5月12日寄存於台北縣中和分局安平派出所，依同法
    第138條規定，應在97年5月12日後之10日期限97年5月23日
    ，始能定拍賣期日。惟原法院卻提前訂在97年5月20日而於
    當天下午3時拍賣，自屬違法。此外，本件拍賣程序所使用
    之裁定是81年所為，然債權人（即相對人甲○）於事隔16年
    後始聲請執行拍賣，其債權已罹於時效，抗告人主張拒絕返
    還，原法院竟違法執行拍賣，亦有違法不當。爰提起抗告，
    請求廢棄原裁定，及撤銷原法院96年度執字第33237號97年5
    月20土地之拍賣程序，並駁回相對人強制執行之聲請云云。
四、按拍賣期日距公告之日，不得少於14日。又拍賣公告，應揭
    示於執行法院及不動產所在地或是其所在地之鄉鎮市（區）
    公所，如當地有其他習慣者，並得依習慣方法公告之；強制
    執行法第82條、第84條第1項分別定有明文。又拍賣公告，
    祇須揭示於執行法院及該不動產所在地，即生效力，至強制
    執行法第84條第2項規定：「如當地有公報或新聞紙，並應
    登載」等語，僅屬訓示規定，不能以其未登載公報或新聞紙
    即認拍賣無效（司法院解釋第2176號、最高法院51年度台上
    字第3631號判例意旨參照）。次按寄存送達須不能依民事訴
    訟法第136條及第137條規定為之，即送達於應受送達人之住
    居所、事務所或營業所，不能於該處或他處會晤應受送達人
    ，亦不能將文書付與有辨別事理能力之同居人或受僱人，始
    得將文書寄存送達地之自治或警察機關，並製作通知書2份
    ，1 份黏貼於應受送達人之住居所、事務所、營業所或其就
    業處所之門首，另1份置於該送達處所信箱或其他適當位置
    ，以為送達。是寄存送達，固自寄存日之翌日起，經10日發
    生效力，惟應受送達人如於寄存送達發生效力前領取寄存文
    書者，仍應以實際領取之時為送達之時，此觀民事訴訟法第
    138 條及該條之立法理由自明。
五、經查：
(一)、本件相對人即債權人甲○、假扣押債權人台北縣五股鄉農會
    與債務人即抗告人間拍賣抵押物強制執行事件（原審96年度
    執字第33237號），原法院定於97年5月20日下午3時，就抗
    告人所有上開系爭1185號土地進行第一次拍賣程序，其拍賣
    公告於97年5月6日揭示於原法院牌示處，並囑託彰化縣和美
    鎮公所於揭示，且由相對人甲○於97年5月9日刊登於新聞紙
    ；另以97年4月30日彰院賢執莊96年度執第33237號函對抗告
    人為拍賣之通知，而該函於97年5月12日送達於抗告人戶籍
    地所在之台北縣中和市○○路312號10樓之1，因不獲會晤抗
    告人，亦未會晤受領文書之同居人或受僱人，郵務機關乃將
    文書寄存該址當地警察機關即台北縣中和分局安平派出所，
    並製作送達通知書兩份，一份黏貼於抗告人上址之門首，另
    一份則置該送達處所信箱或其他適當位置，以為送達，抗告
    人於97年5月20日及實際領取該拍賣不動產通知書等情，有
    原法院簽呈、彰化縣和美鎮公所97年5月7日和鎮財字第0970
    007791號函、台灣新生報廣告刊登證明、抗告人之戶籍資料
    、送達證書、抗告人簽收之送達信封及派出所登記簿各1紙
    附於原法院拍賣抵押物卷可稽，堪認原法院對於不動產之拍
    賣程序，業已踐行法定程序，則原法院97年5月20日之拍賣
    程序，核無違誤。
(二)、雖抗告人辯稱本件拍賣之公告期日為97年5月9日，依強制執
    行法第82條規定，拍賣日期應在97年5月23日之後云云，並
    執相對人甲○於97年5月9日刊登之新聞紙以資爭執。惟查，
    本件拍賣公告係於97年5月6日揭示於原法院牌示處及系爭11
    85號土地所在地之彰化縣和美鎮公所，距離本件拍賣期日97
    年5月20日，並未少於14日，至登載於公報或新聞紙之規定
    ，依前揭所述，僅係訓示規定，並非拍賣公告之方式，是抗
    告人上開主張，自非可取。又抗告人另主張本件拍賣通知書
    係於97年5月12日寄存於台北縣中和分局安平派出所，以為
    送達；伊係於97年5月20日上午10時48分於該派出所領取拍
    賣通知書，故本件拍賣期日應在97年5月23、97年5月25日以
    後，始能定拍賣期日云云。惟按，民事訴訟法第429條第2項
    關於簡易訴訟程序就審期間之規定，與強制執行程序性質上
    並不相容，並不在強制執行法第30條之1準用範圍之列；又
    本件拍賣通知書雖於97年5月12日寄存於台北縣中和分局安
    平派出所，惟抗告人自承：於同年月20日上午10時48分已領
    取前該通知書，是於抗告人實際領取通知書時，已生送達效
    力，而抗告人經合法通知屆期不到場，依強制執行法第113
    條準用同法第63條規定，拍賣不因而停止，至抗告人辯稱應
    在97年5月23或97年5月25日以後，始能定拍賣期日等語，於
    法無據，亦無足取。
(三)、抗告意旨另主張：本件相對人據以聲請執行之執行名義係81
    年間之拍賣抵押裁定，其於事隔16年後始聲請執行拍賣，其
    債權已罹於時效，抗告人得拒絕返還等語，核屬實體私權爭
    執事項，並非就執行命令、方法、應遵守之程序為異議，亦
    無其他侵害利益之情事，自非執行法院所得審酌，亦非聲明
    或聲請異議所得救濟，而應另循訴訟程序尋求救濟。抗告人
    其餘抗告意旨固又主張：本件債權人與債務人涉有共同詐欺
    ，謀得抗告人之財產，串通設計騙取抗告人之先母，為其二
    人借款提供本件土地設定抵押權，並約定需先對債務人求償
    後，始能執行拍本件抵押物，經查債務人郭信雄，目前尚有
    不動產可供清償，而債權人卻未對債權人起訴請求，嚴重涉
    及共同詐欺之犯行云云，惟債權人為求債權之實現，本得聲
    請抵押擔保品物以優先受償，至於債務人是否有其他財產可
    資求償，核屬另一問題，與本件執行程序及方法有無背程式
    無關，另抗告人所指本件債權人與債務人涉有共同詐欺犯行
    ，更非聲明或聲請異議所得審究，而鑑定機關所為之鑑定價
    格僅供執行法院核定拍賣底價之參考，抗告人既未能舉證證
    明本件世通不動產估價師事務所之鑑定有何明顯偏離行情及
    鑑定不實之情事，單憑個人主觀之意見指摘其鑑定之價格過
    低云云，洵無可採。再抗告人前於81年即向原法院聲請就系
    爭土地裁定准予拍賣在案，是該准予拍賣之裁定對標的物之
    繼受人即抗告人自具有拘束力。準此以論，相對人既已取得
    拍賣抵押物之裁定，原即得據以聲請就抵押擔保之標的物為
    強制執行，而相對人黃錦與債權人甲○間之抵押債務，固未
    約定清償期，然甲○於聲請拍賣抵押物時即表明已定一個月
    之相當期限告債務人返還借款，抗告人之前手黃錦就此亦均
    無異議，可見相對人應確已為催告；況抵押債務是否已屆清
    償係屬實體之爭議，執行名義有無得撤銷之事由，均非聲明
    異議程序所得救濟，抗告人所為各項主張，自難採為其有利
    之認定。
(四)、原法院因而駁回抗告人之異議，核無違誤。抗告人仍執陳詞
    指摘原裁定不當，聲明廢棄，為無理由，應予駁回。
六、據上論結，本件抗告為無理由，爰依強制執行法第30條之1
    、民事訴訟法第495條之1第1項、第449條第1項、第95條、
    第78條，裁定如主文。
中    華    民    國    97    年    8     月    8     日
                  民事第二庭    審判長法  官  邱森樟
                                      法  官  翁芳靜
                                      法  官  謝說容
以上正本係照原本作成。
再為抗告應以適用法規顯有錯誤為理由，並經本院之許可，該許
可以原裁定所涉及之法律見解具有原則上之重要性者為限。
如提起再抗告者應於裁定送達後10日內向本院提出抗告理由狀（
須按照他造人數附具繕本）並繳納抗告裁判費新臺幣1,000元，
同時委任律師或具有律師資格之關係人為代理人。
                                      書記官  胡美娟
中    華    民    國    97    年    8     月    11    日
                                                      Ｍ


司法院資訊處製作；財團法人民間司法改革基金會備份。
